最高法院刑事判決　　　　　　　　　　　　　　　九十三年度台上字第四三九四號
　　上　訴　人　甲○○
　　　　　　　　乙○○
　　共　　　同
　　選任辯護人　王素玲律師
右上訴人等因重傷害案件，不服台灣高等法院台中分院中華民國九十三年六月三日第
二審更審判決（九十三年度重上更(二)字第一二號，起訴案號：台灣南投地方法院檢察
署八十七年度偵續字第二二號），提起上訴，本院判決如左：
    主  文
原判決撤銷，發回台灣高等法院台中分院。
    理  由
本件原判決認定：上訴人甲○○、乙○○（下稱上訴人等二人）與已定讞之林世宗、
黃永和於民國八十六年十月二日下午七時許，在南投縣草屯鎮○○路「世紀無骨鵝肉
店」飲酒，適許晉祥、楊啟模、林明賢等人亦在鄰桌飲酒，遂併桌同飲，席間許晉祥
因敬酒與林世宗、乙○○發生口角，引起二人之不滿。嗣雙方應許晉祥相邀，一起前
往草屯鎮○○街四十七巷八號「故鄉ＫＴＶ」店唱歌，遂分別駕車前往。許晉祥、楊
啟模、林明賢等人先到達該店；林世宗、黃永和與上訴人等二人隨後駕車一同前往，
詎其四人竟基於共同傷害之犯意聯絡，推由林世宗先備妥木製棒球棍一支，於抵達該
店後，在大門口之櫃台前等候，林世宗則將棒球棍藏在身後，嗣見楊啟模自內走出至
大門口時，黃永和即拍林世宗一下示意，林世宗乃以該棒球棍，自背後朝楊啟模後頭
頸部揮打，楊啟模隨即倒地不起，林世宗仍繼續對楊啟模以棒球棍及以腳踢打多下。
林世宗、黃永和與上訴人等二人雖無使楊啟模受重傷之故意，然對於楊啟模因此而發
生重傷害之加重結果，依客觀情形均有預見之可能，上訴人等二人竟在旁觀看楊啟模
被踢打，嗣林明賢由店內包廂走出，見狀欲趨前制止時，上訴人等二人即予以追逐，
黃永和則於楊啟模已倒地動彈不得之際，拾起該折斷之棒球棍再朝楊啟模打一下。楊
啟模因被踢打致受有頭部外傷併粉碎性顱骨骨折及腦內出血，經送醫急救後，於八十
六年十月三日接受顱骨切除術，移除血塊，雖已出院，兩下肢迄仍癱瘓，無法行走，
而受有重大難治之傷害等情。因而撤銷第一審論處上訴人等二人以共同使人受重傷罪
刑之判決，改判論上訴人等二人以共同傷害人之身體致重傷罪，各處有期徒刑參年陸
月，固非無見。
惟按：(一)、客觀上為法院認定犯罪事實及適用法律基礎之證據，雖已調查而其內容尚
未明瞭者，即與未經調查無異，如遽行判決，仍屬應於審判期日調查之證據而未予調
查之違法。原判決認定：上訴人等二人於前揭時、地，見林明賢欲趨前制止林世宗以
棒球棍及腳踢打楊啟模之際，竟追逐林明賢等情。係以原審法院另案審理黃永和重傷
害案件（八十八年度上訴字第二一０號）調查中，勘驗現場錄影帶之勘驗筆錄載有：
「林明賢有出來，乙○○、甲○○就追林明賢進入包廂」等情形，資為其所憑之證據
（見原判決第四頁倒數第九至四行）。然查上開證據資料縱屬可信，惟林明賢自「故
鄉ＫＴＶ」店走出後，有無趨前制止林世宗傷害楊啟模？上訴人等二人追逐林明賢之
用意是否在阻止其救助楊啟模？則均仍欠明瞭而有疑義。原判決就此攸關上訴人等二
人與著手實施傷害犯行之林世宗之間，有無犯意聯絡及行為分擔之重要事項，未予詳
查究明，遽為不利於上訴人等二人之判決，難謂無調查職責未盡及判決理由欠備之違
背法令。(二)、刑法第十條第四項第六款之重傷，係指除去同項第一款至第五款之傷害
而於身體或健康有重大不治或難治之傷害者而言，如毀敗一肢以上之機能，則屬該項
第四款規定之重傷。又毀敗一肢以上之機能既設有專款規定，則傷害四肢之重傷，自
以有被毀敗之情形為限，同項第六款所規定其他於身體或健康，有重大不治或難治之
傷害，即不包括傷害四肢在內，故若一肢以上之機能未完全毀敗，縱有不治或難治而
無法復原之情形，仍與該項第六款所定之內容並不相當，不能遽依該款而為重傷之認
定。原判決認定上訴人等二人與其他共犯共同傷害楊啟模，致楊啟模兩下肢迄仍癱瘓
，無法行走而受有重大難治之傷害等情，倘若不虛，則被害人楊啟模左、右下肢部位
之傷害，是否已達於機能完全毀敗之程度？如屬肯定，被害人所受應係刑法第十條第
四項第四款之毀敗一肢以上機能之重傷，而非同項第六款之重大不治或難治之傷害；
如屬否定，則上訴人等二人即無成立傷害致重傷罪之餘地。實情究竟如何？原審未加
調查釐清，遽行判決，亦非適法。以上或為上訴意旨所指摘，或為本院得依職權調查
之事項，應認原判決仍有撤銷發回之原因。
據上論結，應依刑事訴訟法第三百九十七條、第四百零一條，判決如主文。
中　　　華　　　民　　　國　　九十三　　年　　　八　　　月　　 二十 　　日
                              最高法院刑事第九庭
                                  審判長法官  林　增　福
                                        法官  邵　燕　玲
                                        法官  陳　世　雄
                                        法官  惠　光　霞
                                        法官  謝　俊　雄
      右正本證明與原本無異
                                              書  記  官
中　　　華　　　民　　　國　　九十三　　年　　　八　　　月　　二十七　　日
                                                                      Ｒ
